臺灣高等法院刑事裁定
111年度抗字第280號
抗  告  人  
即  被  告  廖士霆


選任辯護人  李律民律師
上列抗告人即被告因違反毒品危害防制條例等案件，不服臺灣桃
園地方法院中華民國111年1月21日裁定(110年度訴字第1377號)
，提起抗告，本院裁定如下：
    主  文
抗告駁回。
    理  由
一、原裁定意旨略以：㈠抗告人即被告甲○○(下稱被告)因違反毒
    品危害防制條例等案件，偵查中經檢察官於民國110年5月26
    日訊問後，認有限制出境、出海之必要，自110年5月26日起
    限制出境、出海8月(至111年1月25日止)，嗣案件經檢察官
    提起公訴，於110年11月30日繫屬原審等情，因前開限制出
    境、出海期間將屆滿，原審審核相關卷證，並給予被告及其
    辯護人陳述意見之機會，暨聽取檢察官意見後，認被告涉犯
    毒品危害防制條例第4條第2項之運輸第二級毒品、懲治走私
    條例第2條第1項之私運管制物品進口及刑法第216條、第210
    條之行使偽造私文書，暨毒品危害防制條例第10條第1項、
    第2項之施用第一級、第二級毒品等罪嫌，犯罪嫌疑重大；
    且被告所涉犯運輸第二級毒品罪，係最輕本刑10年以上有期
    徒刑之罪，衡諸重罪常伴逃亡之高度可能性，此乃趨吉避凶
    、脫免刑責、不甘受罰之基本人性，又被告於偵查中自承其
    弟為美國籍，其以離境方式逃避審判之動機及能力均較一般
    人高，可預期其逃匿以規避審判程序之進行及刑罰執行之可
    能性甚高，有相當理由足認有逃亡之虞；審酌被告犯罪情節
    及本案訴訟進行程度，並權衡國家刑事司法權之有效行使、
    社會秩序及公共利益、被告居住及遷徙自由權受限制之程度
    ，認如僅以責付、限制住居、增加具保金額等方式，均不足
    以確保日後審理及執行程序之順利進行，仍有限制出境、出
    海之必要，爰裁定自111年1月26日起限制出境、出海8月，
    並通知執行機關即內政部移民署、海洋委員會海巡署偵防分
    署執行之。㈡被告雖稱：其與前妻育有未成年子女1名，現前
    妻與該子女在武漢，因前妻不讓其看小孩，故欲前往武漢偕
    同小孩返臺云云。惟查，依被告所提離婚協議書內容，可知
    被告與其前妻約定未成年子女暫隨前妻生活，是被告之未成
    年子女現居武漢，乃被告與其前妻就子女扶養方式經協議後
    之結果，現今通訊軟體發達，探視未成年子女之方式非僅侷
    限於實體會面，亦可藉由視訊對談達到探視效果，被告之探
    視權尚未因限制出境、出海處分遭受嚴重影響，況卷內並無
    具體事證可資證明被告之未成年子女有即刻返回我國之需求
    ，無從認被告有前往武漢之正當事由，故被告此部分所指，
    尚難憑採等語。
二、抗告意旨略以：被告與配偶吳成有未成年子女廖ＯＯ，此有戶
    籍謄本(抗證1)可證。被告之配偶吳成係大陸地區人士，且
    將未成年子女帶回大陸武漢，在未有疫情爆發前，被告皆會
    時常往返兩地探視未成年子女，此有被告提供之出入境證明
    (抗證2)，然被告因本案遭限制出境至今，被告已將近1年多
    未見到未成年子女。又被告現已與配偶在大陸地區辦理離婚
    ，被告配偶刻意不讓被告與未成年子女聯繫，甚至將被告予
    以封鎖，不讓被告得知未成年子女的近況，此皆有被告與其
    配偶之對話截圖(抗證3)可稽，是被告身為人父為此心煩意
    亂，深怕未成年子女有所微恙，故懇請審酌上情，解除被告
    出境管制，讓被告能將未成年子女帶回台灣扶養照顧，以盡
    身為父親的責任。綜上，被告絕對不會出境潛逃，更願意以
    具保的方式作為保證，是懇請本院將原裁定廢棄，如蒙所請
    ，實感德便云云。
三、按被告犯罪嫌疑重大，而有下列各款情形之一者，必要時檢
    察官或法官得逕行限制出境、出海。但所犯係最重本刑為拘
    役或專科罰金之案件，不得逕行限制之：無一定之住、居
    所者。有相當理由足認有逃亡之虞者。有相當理由足認有
    湮滅、偽造、變造證據或勾串共犯或證人之虞者，刑事訴訟
    法第93條之2第1項定有明文。又審判中限制出境、出海每次
    不得逾8月，犯最重本刑為有期徒刑10年以下之罪者，累計
    不得逾5年，其餘之罪，累計不得逾10年；起訴後繫屬法院
    之法定延長期間及偵查中所餘限制出境、出海之期間，算入
    審判中之期間，刑事訴訟法第93條之3第2項後段、第6項分
    別定有明文。又限制出境、出海處分，目的在防止被告逃亡
    ，確保被告能於審判時到庭，以利刑事訴訟程序之進行，是
    考量解除限制出境、出海與否，應以訴訟進行及證據調查是
    否因此而受影響為其判斷依據。再限制住居、限制出境、出
    海僅在保全刑事偵查、審判、執行之順利進行，屬於刑事訴
    訟之保全程序，非為確定被告對於本案是否應負擔罪責與是
    否應科處刑罰之問題，故有關限制出境、出海之事由是否具
    備及必要性之審酌，並無需如犯罪事實之認定採嚴格證明法
    則，至「無合理懷疑之確信程度」。易言之，僅須依自由證
    明法則，對前揭要件事實證明至讓法院相信「很有可能如此
    」之程度即可。倘依卷內證據，被告犯罪嫌疑重大，確有滯
    留他國不歸而逃亡之可能性存在，即足影響審判之進行或刑
    罰之執行，依法當得為必要之限制出境、出海強制處分，以
    確保被告到庭接受審判或執行，核與憲法第10條保障人民居
    住、遷徙自由及同法第23條揭示之比例原則，尚無違背。且
    被告是否有限制出境、出海之原因及必要，暨限制出境、出
    海後其原因是否仍然存在，均屬事實認定問題，法院自有依
    法認定裁量，並按訴訟進行程度及其他一切情狀，斟酌認定
    之權。
四、經查：
(一)被告因涉違反毒品危害防制條例等案件，經檢察官提起公訴
    ，認被告犯毒品危害防制條例第4條第2項之運輸第二級毒品
    、懲治走私條例第2條第1項之私運管制物品進口及刑法第21
    6條、第210條之行使偽造私文書，及毒品危害防制條例第10
    條第1項、第2項之施用第一級、第二級毒品罪嫌等案件，有
    檢察官起訴書所臚列之諸項證據可佐，參以本案卷內相關事
    證，可認被告涉犯前開罪名之嫌疑重大。且運輸第二級毒品
    (大麻)案件，對於社會公益有重大影響，將來被訴之罪若成
    立，所面臨之刑罰非輕，衡諸刑罰常伴隨逃亡之高度可能性
    ，及被告於經原審法院限制出境、出海前，有多次入出境之
    紀錄，又被告自陳在美國有房產，因為不是美國人，所以賣
    掉在美國的房產，弟弟是美國人(見110偵19765影卷第153頁
    ），可見被告具有相當之經濟基礎與海外謀生能力，而被告
    前妻是大陸地區人士(見原審卷第103頁)，可見被告具有滯
    留境外不歸之可能，有相當理由認被告有逃亡之虞。原裁定
    以被告具有刑事訴訟法第93條之2第1項第2款規定「有相當
    理由足認有逃亡之虞者」，裁定被告自111年1月26日起限制
    出境、出海8月，已敘明被告犯罪嫌疑重大及限制出境、出
    海之事由，並就限制之手段、受限制權利之種類及因限制其
    權利所得維護之公益等事項，妥為衡量，為確保將來訴訟程
    序之順利進行，乃選擇採取對其等侵害較輕微之手段等旨，
    經核與卷內資料尚無不合，認事用法亦無違誤或不當，應予
    維持。
(二)依抗告意旨所陳，及被告於原審提出之協議離婚書(原審卷
    第103、105頁)、戶籍登記謄本(即抗證1)所示，被告與大陸
    地區女子吳成係於109年8月18日簽定離婚協議書，惟尚未辦
    理離婚登記；又比對被告與稚女(108年10月生)之出入境資
    料，二人同時於109年7月22日出境，被告於109年8月25日入
    境，而女兒未入境；又抗證2為吳成於107年1月1日至108年7
    月28日止之入出境資料，顯示吳成於108年6月27日入境(之
    後之出入境資料闕如)，參酌被告所述及抗證3所示紀錄，可
    知吳成與被告女兒現同在大陸地區無訛，且被告於此趟出境
    前往大陸後，與吳成在大陸簽定離婚協議書，並將女兒留在
    大陸，且二人約定女兒暫隨吳成生活等情，是被告與女兒相
    隔兩地，乃被告於離婚協議時已知之結局。此經原審於限制
    出境、出海時已審酌並敘明其取捨之理由，其判斷符合卷證
    資料，被告持相同事證再持爭執，難謂有理。
(三)如上所述，被告一旦出境，滯留境外不歸之可能性極高，而
    被告因遭限制出境、出海，致其對女兒之探視權行使恐被妨
    礙云云，尚非無其他方式可資替代，考量被告所涉本案犯罪
    情節與所犯罪名之輕重，就其目的與手段依比例原則權衡後
    ，認依目前訴訟進度，仍有繼續對被告施以限制出境、出海
    之強制處分之必要。
五、綜上，原裁定認有對被告限制出境、出海之原因及其必要性
    ，而出境後不歸並非具保可資替代，是原審對被告限制出境
    、出海處分，與法律規定及比例原則均無違，亦無濫用權限
    可言。被告徒執前詞，指摘原裁定不當，尚不足取，被告本
    件抗告核無理由，應予駁回。 
六、據上論斷，依刑事訴訟法第412條，裁定如主文。
中　　華　　民　　國　　111 　年　　2 　　月　　24　　日
                  刑事第十三庭  審判長法　官　洪于智
                                      法　官　黃玉婷
                                      法　官　黃惠敏
以上正本證明與原本無異。
如不服本裁定，應於收受送達後五日內向本院提出抗告狀。
                                      書記官　吳錫欽
中　　華　　民　　國　　111 　年　　2 　　月　　24　　日